臺灣宜蘭地方法院刑事判決
111年度易字第354號
公  訴  人  臺灣宜蘭地方檢察署檢察官
被      告  李昌熾



上列被告因違反毒品危害防制條例案件，經檢察官提起公訴（11
1年度偵字第6209號），本院判決如下：
    主  文
本件公訴不受理。
扣案之甲基安非他命壹包（毛重壹點肆柒陸陸公克、驗餘毛重壹
點肆陸柒玖公克），沒收銷燬之。
    理  由
一、公訴意旨略以：被告李昌熾前因施用毒品、竊盜、違反藥事
    法等案件，經法院判處有期徒刑確定，於民國108年12月1日
    縮刑期滿執行完畢。詎猶不知悔改，明知甲基安非他命係毒
    品危害防制條例所稱之第二級毒品，依法不得無故持有，竟
    基於持有第二級毒品甲基安非他命之犯意，於110年7月21日
    晚間10時35分許，在宜蘭縣○○鎮○○路0號，向真實姓名年籍
    不詳綽號「小傑」之成年男子取得第二級毒品甲基安非他命
    1包（毛重1.4766公克，驗餘毛重1.4679公克）而持有之。
    嗣為警於同日晚間10時43分許在上址查獲，並扣得其持有之
    甲基安非他命1包（被告同案所涉施用毒品部分，業經依本
    院裁定觀察勒戒執行完畢，由臺灣宜蘭地方檢察署檢察官為
    不起訴處分）。因認被告涉犯毒品危害防制條例第11條第2
    項之持有第二級毒品罪嫌等語。
二、按曾為不起訴處分、撤回起訴或緩起訴期滿未經撤銷，而違
    背刑事訴訟法第260條之規定再行起訴者，應諭知不受理之
    判決，刑事訴訟法第303條第4款定有明文，且依同法第307
    條規定，不受理判決得不經言詞辯論為之。次按施用第一、
    二級毒品為犯罪行為，毒品危害防制條例第10條定有處罰明
    文。故施用第一、二級毒品者，依前揭規定本應科以刑罰。
    惟基於刑事政策，對合於一定條件之施用者，如「初犯」或
    「3年後再犯」，則另依同條例第20條、第23條之規定，施
    以觀察、勒戒及強制戒治之保安處分，並由檢察官為不起訴
    之處分，以賦予此類具有病患性特質之犯人，戒除其身癮之
    機會。又刑法上所謂吸收犯，係指一罪所規定之構成要件，
    為他罪構成要件所包括，因而發生吸收關係者而言。如意圖
    供自己施用而持有毒品，進而施用，則其持有之低度行為，
    當然為高度之施用行為所吸收，不另論以持有毒品罪（最高
    法院101年度台上字第5858號判決意旨參照）。苟若被告所
    犯之施用第一、二級毒品罪，符合毒品危害防治條例第20條
    、第23條規定，經施以觀察勒戒或強制戒治之處分，且經檢
    察官為不起訴處分確定，其因該次施用所持有第一、二級毒
    品行為，因與其施用第一、二級毒品罪間，具前述吸收犯之
    實質上一罪關係，自為不起訴處分效力所及，若檢察官違背
    刑事訴訟法第260條規定再行起訴，自應依同法第303條第4
    款規定，諭知不受理判決。
三、經查：
（一）被告李昌熾基於施用第二級毒品甲基安非他命之犯意，於
      110年7月21日晚間10時10分許，在宜蘭縣羅東鎮中山公園
      廁所內，以將甲基安非他命置於玻璃球吸食器點火燒烤再
      吸食煙霧之方式，施用甲基安非他命1次，嗣為警於同日
      晚間10時43分許，在宜蘭縣○○鎮○○路0號查獲，並扣得其
      持有之甲基安非他命1包（毛重1.4766公克，驗餘毛重1.4
      679公克），嗣經警採集其尿液送驗，結果呈安非他命、
      甲基安非他命陽性反應等情，業據被告於警詢、偵查及本
      院準備程序時坦承不諱（見臺灣宜蘭地方檢察署110年度
      毒偵字第594號卷第12頁至第15頁、第121頁至第122頁，
      下稱偵卷；本院111年度易字第354號卷第78頁，下稱本院
      卷），並有扣押筆錄、扣押物品目錄表、毒品初步鑑驗報
      告單、慈濟大學濫用藥物檢驗中心檢驗總表（委驗機構編
      號：Z000000000000號）各1份（見偵卷第22頁至第30頁、
      第129頁）附卷可佐。而扣案晶體1包檢出含第二級毒品甲
      基安非他命成分乙節，亦有慈濟大學濫用藥物檢驗中心11
      0年8月13日慈大藥字第1100813061號鑑定書1份在卷可稽
      （見偵卷第130頁），是被告前開持有及施用第二級毒品
      之犯行，洵堪認定。
（二）又被告於警詢時供稱：伊於110年7月21日晚間10時35分許
      ，在宜蘭縣○○鎮○○路0號，向真實姓名年籍不詳綽號「小
      傑」之成年男子取得扣案之第二級毒品甲基安非他命1包
      ，該包甲基安非他命是伊自己拿來吸食用的等語（見偵卷
      第14頁）；復於偵查中改稱：扣案的甲基安非他命不是伊
      這次施用剩下的，是伊施用完畢後，伊朋友「小傑」給伊
      的等語（見偵卷第121頁）；然其於本院準備程序時又稱
      ：扣案的毒品就是伊當天施用後剩下的，施用的部分已經
      觀察勒戒等語（見本院卷第78頁），可見被告就其於何時
      、地取得扣案之甲基安非他命1包此一重要情節之說詞，
      前後矛盾不一，則被告是否有於110年7月21日晚間10時10
      分許，施用第二級毒品甲基安非他命以外，尚有一獨立之
      持有第二級毒品罪犯行，而應於被告施用毒品之行為受觀
      察勒戒外，另論處一持有第二級毒品罪等情，僅有被告一
      度於偵查中之自白可憑，至扣案之甲基安非他命亦僅能證
      明被告客觀上持有甲基安非他命之事實，是就被告有無另
      論以持有第二級毒品罪部分，別無其他事證得佐，且遍查
      全卷，尚無證據證明該扣案之甲基安非他命並非為被告遭
      查獲驗尿前施用所剩餘，基於罪疑有利被告之原則，自應
      為有利於被告之認定，而認被告係本於單一犯罪決意持有
      該扣案之甲基安非他命1包。
（三）復被告前揭施用第二級毒品甲基安非他命之案件，經本院
      以109年度毒聲字第72號裁定送觀察勒戒處所觀察勒戒，
      嗣因被告無繼續施用毒品傾向，於110年2月16日釋放出所
      ，並經臺灣宜蘭地方檢察署檢察官以109年度毒偵字第711
      號、第721號、第829號、110年度毒偵字第18號、第31號
      、第57號、第146號、第291號、第338號、第594號、第74
      3號為不起訴處分確定等情，有臺灣高等法院被告前案紀
      錄表、不起訴處分書各1份存卷可參（見偵卷第131頁至第
      132頁；本院卷第9頁至第60頁）。被告持有第二級毒品甲
      基安非他命之行為，屬其施用第二級毒品甲基安非他命犯
      行之低度行為，應為施用之高度行為所吸收，二者為實質
      一罪，而被告施用第二級毒品之行為，如前述業經本院裁
      定令觀察勒戒並已執行完畢，其持有所施用之毒品之行為
      ，與其持有遭扣案之毒品之行為，既無從割裂，則其持有
      遭扣案之第二級毒品之行為，即不應另行評價。從而，本
      件被告持有第二級毒品甲基安非他命之行為，應認為前案
      不起訴效力所及，檢察官再就被告持有第二級毒品甲基安
      非他命之行為提起公訴，並無發現新事實或新證據，或有
      何刑事訴訟法第420條第1項第1款、第2款、第4款或第5款
      所定得為再審原因之情形，揆諸前揭說明，本件爰不經言
      詞辯論，逕為諭知不受理之判決。
四、沒收部分：　
　　按甲基安非他命係管制之第二級毒品，屬違禁物，不得非法
    持有，為毒品危害防制條例第2條第2項第2款及第11條第2項
    所明定。次按查獲之第一、二級毒品及專供製造或施用第一
    、二級毒品之器具，不問屬於犯罪行為人與否，均沒收銷燬
    之；違禁物或專科沒收之物得單獨宣告沒收；若案件未起訴
    或不起訴，應由檢察官聲請法院以裁定沒收之，毒品危害防
    制條例第18條第1項前段、刑法第40條第2項分別定有明文，
    並經司法院著有18年院字第67號解釋可參。經查，扣案之甲
    基安非他命1包（毛重1.4766公克，驗餘毛重1.4679公克）
    ，經鑑定檢出第二級毒品甲基安非他命等情，有慈濟大學濫
    用藥物檢驗中心110年8月13日慈大藥字第1100813061號鑑定
    書1份在卷可稽（見偵卷第130頁），應依毒品危害防制條例
    第18條第1項前段之規定，不問屬於被告與否，宣告沒收銷
    燬之。
據上論斷，應依刑事訴訟法第303條第4款、第307條，毒品危害
防制條例第18條第1項前段，刑法第11條、第40條第2項，判決如
主文。
中　　華　　民　　國　　111 　年　　10　　月　　11　　日
                  刑事第二庭  法  官  陳盈孜
以上正本證明與原本無異。
如不服本判決應於收受送達後二十日內向本院提出上訴書狀，並
應敘述具體理由；其未敘述上訴理由者，應於上訴期間屆滿後二
十日內向本院補提理由書(均須按他造當事人之人數附繕本)「切
勿逕送上級法院」。
                              書記官　林芯卉
中　　華　　民　　國　　111 　年　　10　　月　　11　　日